臺灣高等法院臺中分院刑事判決　　　　100年度上易字第382號
上　訴　人　臺灣臺中地方法院檢察署檢察官
被　　　告　徐綠
上列上訴人因被告妨害自由案件，不服臺灣臺中地方法院100年
度易字第52號中華民國100年1月28日第一審判決（起訴案號：臺
灣臺中地方法院檢察署99年度偵字第6603號），提起上訴，本院
判決如下：
    主  文
上訴駁回。
    理  由
一、按依刑事訴訟法第350條、第361條、第362條、第367條規定
    ，不服地方法院之第一審判決而上訴者，須提出上訴書狀，
    並應敘述具體理由，為上訴必備之程式；其所提出之書狀未
    敘述上訴理由，或僅曾以言詞陳述上訴理由者，均應於上訴
    期間屆滿後20日內補提理由書於第一審法院。第一審法院經
    形式審查，認逾期未補提上訴理由者，應定期間先命補正；
    逾期未補正者，為上訴不合法律上之程式，應以裁定駁回。
    倘已提出上訴理由，但所提非屬具體理由者，或已上訴但未
    提上訴理由，經審判長定期間補正仍未補正者，則應由第二
    審法院以上訴不合法律上之程式，判決駁回。而所謂具體理
    由，必係依據卷內既有訴訟資料或提出新事證，指摘或表明
    第一審判決有何採證認事、用法或量刑等足以影響判決本旨
    之不當或違法，而構成應予撤銷之具體事由，始克當之（例
    如：依憑證據法則具體指出所採證據何以不具證據能力，或
    依憑卷證資料，明確指出所為證據證明力之判斷如何違背經
    驗、論理法則）；倘僅泛言原判決認定事實錯誤、違背法令
    、量刑失之過重或輕縱，而未依上揭意旨指出具體事由，或
    形式上雖已指出具體事由，然該事由縱使屬實，亦不足以認
    為原判決有何不當或違法者（例如：對不具有調查必要性之
    證據，法院未依聲請調查亦未說明理由，或援用證據不當，
    但除去該證據仍應為同一事實之認定），皆難謂係具體理由
    ，俾與第二審上訴制度旨在請求第二審法院撤銷、變更第一
    審不當或違法之判決，以實現個案救濟之立法目的相契合，
    並節制濫行上訴（最高法院97年度台上字第892號刑事判決
    意旨參照）。
二、本件上訴人即檢察官於民國100年2月24日向原審法院提出上
    訴書狀，核其記載之上訴理由略為：(一)告訴人黃文欽於民國
    98年3月2日起至99年3月2日止，承租本件房屋，被告竟於其
    大門加掛門鎖，致告訴人無法進入使用，原審認定被告並無
    強暴行為，顯與卷證不符。(二)本件被告於與告訴人租賃關係
    存續期間內，趁告訴人不在屋內之際加裝新鎖，而拒絕告訴
    人進入，並搬離告訴人所有之冰箱、電視、吸塵器及燈座等
    家電用品，於被告施行加裝新鎖之強暴、脅迫行為後，告訴
    人已逾數十日無法進入租屋處。則縱認告訴人於被告施行加
    裝新鎖之強暴、脅迫行為時不在場，而於斯時無意思形成自
    由或決定自由遭受侵害之情形，然嗣後告訴人在強暴、脅迫
    狀態仍然持續之際，告訴人已返回租屋處而在場，其意思形
    成自由及決定自由亦已因此受有損害，則被告應該當強制罪
    之構成要件毫無疑義。(三)被告辯稱其係依循房屋租賃契約第
    18條之規定更換門鎖云云，依前揭房屋租賃契約第18條雖明
    文「特約應受強制執行之事項：1.租賃期間內乙方（即告訴
    人）若擬提前遷離他處時，乙方應賠償甲方（即證人徐有福
    ）l個月租金，乙方絕無異議。2.租賃期間內乙方如有違背
    本契約各條項時，任憑甲方處理，乙方絕不異議。」等語，
    惟前揭約定係限於透過民事強制執行之事項，非出租人得以
    自力任意處置告訴人之財產，被告顯然有所誤解。被告縱未
    能取得租金，其本應遵行前揭房屋租賃契約第14條之約定終
    止雙方租賃契約，其未依循正當管道，而以銅製鎖頭加掛於
    系爭房屋之大門鎖匙行為，已屬以不法方式侵害告訴人之租
    賃權及前揭物品之使用權利。
三、本院查：
  (一)檢察官因不服上開臺灣臺中地方法院之第一審判決，而於前
    述時間具狀敘明理由向原審法院提起上訴，則依刑事訴訟法
    第361條第2項之規定、該條項立法修正理由及上揭最高法院
    判決意旨，檢察官倘已提出上訴理由，但所提非屬具體理由
    者，即應由第二審法院以上訴不合法律上之程式，以判決駁
    回之；且上訴理由之具體與否係屬第二審法院審查範圍，不
    在命補正之列（參見法院辦理刑事訴訟案件應行注意事項第
    16 2點）。
  (二)前揭上訴理由指被告辯解其係依雙方租賃契約第18條之約定
    ，更換門鎖等語，顯係被告有所誤解，其應另循正常管道，
    以終止雙方之租賃契約。惟不論被告有無誤解，既其能明白
    引用雙方所訂立契約之約款，即足認其係根據個人對於上述
    約定之確信而行事，則其行為時有無刑法第304條第1項所定
    強制罪之犯意，即難確認至一般人均可無所懷疑之程度。況
    「刑法第三百零四條第一項之強制罪，所謂『以強暴脅迫使
    人行無義務之事，或妨害人行使權利』者，其強暴脅迫之對
    象，須以『人』為要件，如妨害人行使權利時，被害人並不
    在場，自無從對人施強暴脅迫，既缺乏施強暴脅迫之手段，
    要與刑法第三百零四條第一項之構成要件不符。」為最高法
    院85年度台非字第356號判決要旨闡釋甚明。從而，原判決
    認檢察官所提出之證據方法，無法使其對被告形成確信不疑
    之有罪心證，而不能證明被告犯有強制罪，遂為被告無罪之
    諭知，難謂不當。檢察官憑其己見，持與原審不同之法律見
    解，以資為上訴之理由，尚不足認為可構成原判決應予撤銷
    之具體理由。
四、綜上所述，檢察官之上訴理由既非前開說明所謂之具體理由
    ，則揆諸前揭最高法院判決之意旨，及依「程序優先於實體
    」之刑事訴訟法原則，本件上訴即不合法定上訴程式，而應
    予駁回，並不經言詞辯論為之。
據上論斷，應依刑事訴訟法第367條前段、第372條，判決如主文
。
中    華    民    國   100    年    3     月    25    日
            刑事第九庭  審判長法  官  江  德  千
                              法  官  陳  宏  卿
                              法  官  莊  深  淵
以上正本證明與原本無異。
不得上訴。
                              書記官  陳  振  海
中    華    民    國   100    年    3     月    25    日